臺灣澎湖地方法院刑事附帶民事訴訟判決　99年度交簡附民上字第2號
被上訴人
即附民原告　許李錫華
訴訟代理人　許耀彬
上　訴　人
即附民被告　呂宗達
上列當事人間請求損害賠償事件，上訴人對於中華民國99年6月
22日本院馬公簡易庭99年度馬交簡附民字第4號第一審判決均提
起上訴，本院於民國100年1月4日辯論終結，判決如下：
    主  文
原判決關於命上訴人給付被上訴人超過新臺幣壹佰壹拾捌萬貳仟
肆佰柒拾伍元及其利息部分，及該部分假執行之宣告，暨訴訟費
用之裁判均廢棄。
上開廢棄部分，被上訴人在第一審簡易之訴，及假執行之聲請均
駁回。
上訴人其餘上訴駁回。
    事實及理由
甲、兩造爭執要旨：
一、被上訴人起訴主張：上訴人即原審被告於民國98年10月26凌
    晨4時9分許，在澎湖縣馬公市○○路127號前，酒後騎乘車
    牌號碼KQ6-782號機車撞傷被上訴人，致被上訴人支出醫療
    費新台幣（下同）64,480元，需聘僱看護支出432,000元，
    復健所需費用100,000元，並造成勞動損失720,000元，非財
    產上損害500,000元，被上訴人依據侵權行為法律關係，應
    可向上訴人求償1,632,400元以上。並聲明：上訴人應給付
    被上訴人1,632,400元，及自起訴狀繕本送達翌日起至清償
    日止，按年息5%計算之利息，並願供擔保請准宣告假執行。
二、上訴人則辯稱：車禍發生後，被上訴人已復原至相當程度，
    甚至可以自行坐在客廳內，其請求兩年之看護費、復健交通
    費、工作損失，顯屬誇張。況被上訴人迄今並未雇請任何看
    護工，其每月收入也不應高達3萬元，又據了解被上訴人先
    前即出過車禍，受傷之部位亦為左側脛骨，倘若由於其舊傷
    未癒以致不良於行，原判決50萬元之慰撫金，即屬偏高。此
    外被上訴人已經領取第三人責任險，此部分應予扣除。
三、原審對於被上訴人之請求，判決上訴人應給付0000000元及
    法定遲延利息，並准被上訴人供擔保為假執行之宣告。上訴
    人不服，提起本件上訴並聲明：原判決廢棄；上開廢棄部分
    ，被上訴在第一審之訴及假執行之聲請均駁回。被上訴人則
    聲明：上訴駁回。
乙、得心證之理由：
一、按附帶民事訴訟之判決，應以刑事訴訟判決認定之事實為據
    ，刑事訴訟法第500條前段定有明文。本件上訴人於99年10
    月26日凌晨，在澎湖縣馬公市「享溫馨KTV」飲用啤酒後，
    已不能安全駕駛動力交通工具，卻於同日凌晨4時9分許，騎
    乘車牌號碼KQ6-782號重機車，沿澎湖縣馬公市○○路北向
    南行駛至民福路127號前，本應注意會車時應保持適當之間
    隔，且當時為晴天，夜間有照明，直線道路，路面狀況良好
    ，有足夠之路寬，並無不能注意之狀況，但上訴人卻於酒後
    注意能力不佳之情形下，未注意保持會車間隔，適被上訴人
    自對向無照騎乘車牌號碼WYH-642號輕型機車前來，亦未注
    意保持適當之會車間隔，以致兩車在路中發生擦撞，雙方人
    車倒地，上訴人手腳擦傷，經送醫測得血中酒精濃度為
    208.66MG/DL，換算為呼氣酒精濃度為每公升1.04毫客，被
    上訴人則受有左側近端股骨粉碎性骨折、左側脛骨骨折之傷
    害等事實，業據本院99年度馬交簡字第46號刑事判決、本院
    99年度交簡上字第5號判決認定在案。因而，本件附帶民事
    訴訟之判決，應以上述刑事判決認定之事實為據。
二、又按，因故意或過失，不法侵害他人權利者，負損害賠償責
    任；又不法侵害他人身體或健康者，對於被害人因此減少勞
    動能力或增加生活上之需要時，負損害賠償責任；不法侵害
    他人身體、健康、名譽、自由、信用、隱私、貞操，或不法
    侵害其他人格法益而情節重大者，被害人雖非財產上之損害
    ，亦得請求賠償相當之金額，民法第184條第1項前段、第
    193條第1項、第195條第1項分別定有明文。準此，根據前述
    刑事判決認定之事實，被上訴人訴請上訴人賠償，即非無據
    。茲就被上訴人所受損害數額審酌如下：
（一）醫療費用部分：被上訴人因本件車禍就醫所支出之醫療費
      用共計5萬4380元，業據其提出三軍總醫院澎湖分院收據
      為證，被上訴人於原審時誤植醫療費用為64480元，已於
      本院審理時更正，經核上開費用均屬必要之醫療費用，應
      予准許。
（二）看護費用部分：被上訴人主張因本件車禍，不良於行，需
      聘請看護兩年等情，業據原審向三軍總醫院澎湖分院函查
      屬實，有該院99年4月21日回函及所附病情說明表一份在
      卷可佐。又親屬代為照顧被害人之起居，固係基於親情，
      但親屬看護所付出之勞力並非不能評價為金錢，雖因二者
      身分關係而免除被害人之支付義務，惟此種基於身分關係
      之恩惠，自不能加惠於加害人。故由親屬看護時雖無現實
      看護費之支付，仍應認被害人受有相當於看護費之損害，
      自得向加害人請求賠償。故被上訴人主張上訴人應以每月
      18000元計算而支付432,000元之看護費，應屬有理。
（三）復健費用部分：被上訴人受傷後，醫院建議應兩年內持續
      每日復健之事實，有同前證據資料可查。雖被上訴人於本
      院審理時陳報因目前腿骨尚未痊癒，只能在家自行以手進
      行屈伸運動，尚未至醫療院所進行各項復健療程，然被上
      訴人既因本件車禍受有嚴重骨折之傷害，未來傷勢痊癒後
      自有進行正式復健治療之必要。因此，被上訴人以每日復
      健交通支出來回各100元合計200元計算，而請求10萬元之
      復健費用，亦屬適當。
（四）勞動損失部分：被上訴人受傷後，預估終身無法從事勞動
      工作之事實，亦有同前證據資料可查。而被上訴人受傷前
      有工作能力，並在澎湖縣馬公市北辰市場設攤營業之事實
      ，為上訴人所不爭執，且有被上訴人提出之市場攤位租金
      、水電費繳款資料可證。因此，估量一般市場攤商通常收
      入狀況後，被上訴人主張勞動損失應以兩年每月30,000元
      計算一節，應屬合理，合計共為720,000元。雖上訴人辯
      稱被上訴人每月收入應未達3萬元云云，惟參考北辰市場
      為澎湖地區最具規模之市集，商業繁忙，攤商每月所得達
      3 萬元應不違交易常情，被上訴人此項主張，應屬可採。
（五）非財產上損害部分：被上訴人因車禍受傷，已經進行二次
      （三項）手術，住院約1個月，至今不良於行，恐將終生
      無法從事勞動，且必須持續復健2年，日後尚須進行一次
      至三次之手術，即使治療完成，仍可能活動受限並發生行
      動障礙，不良於行之事實，有行政院衛生署澎湖醫院、三
      軍總醫院澎湖分院提供之診斷證明書及回函可查，考量被
      上訴人於晚年遭受此等傷害，除忍受長時間之痛苦與不便
      外，生活將完全改觀，故被上訴人主張所受非財產上損害
      以500,000評價，應屬公允。
（六）綜上所述，被上訴人因本件事故所受之損害，經加總上述
      金額後，合計為1,806,380元（計算式：
      54380+432000+100000 +720000+500000）。
三、又按損害之發生或擴大，被害人與有過失者，法院得減輕賠
    償金額，民法第217條第1項定有明文。本件事故之發生，根
    據刑事判決認定之結果，雙方均有會車時未保持適當間隔之
    過失，同時被上訴人為無照駕駛，上訴人則為換算呼氣酒精
    濃度每公升1.04毫客之嚴重酒醉駕車，上訴人之過失情節顯
    然較為嚴重。因此，上訴人賠償金額，得據此減輕30%，亦
    即減輕後，上訴人尚應賠償1,264466元（0000000×70%）。
四、末按，保險人依強制汽車責任保險法給付之保險金，視為加
    害人或被保險人損害賠償金額之一部分，加害人或被保險人
    受賠償請求時，得扣除之，強制汽車責任保險法第32條定有
    明文。查本件被上訴人於本件車禍後，已向保險公司領取8
    萬1991元之汽車強制責任險保險金，業據被上訴人於審理期
    日時所陳明，堪信為實，是以此部分金額，應自被上訴人所
    請求之賠償金額中剔除，故被上訴人所得請求之金額為118
    萬2475元（計算式：0000000-00000=0000000）。
五、綜上所述，被上訴人請求上訴人賠償118萬2475元，為有理
    由，超過部分則不應准許，原審判決就超過上開應准許部分
    ，為上訴人敗訴之判決，並供擔保宣告假執行，自有未洽，
    上訴人請求就此部分廢棄改判，為有理由，爰判決如主文第
    1 、2項所示；至於上開應准許部分，原審為上訴人敗訴之
    判決，並酌定相當金額宣告假執行，核無違誤，上訴人上訴
    意旨就此部分指摘原判決不當，求予廢棄改判，為無理由，
    應駁回其上訴。
六、結論：本件上訴為一部有理由，一部無理由，依刑事訴訟法
    第491條第9款，民事訴訟法第450條、第449條第1項，判決
    如主文。
中    華    民    國   100    年    1     月    25    日
                  刑事庭  審判長法  官  管安露
                                法  官  陳順輝
                                法  官  李宛玲
以上正本證明與原本無異。
不得上訴。
中    華    民    國   100    年    1     月    25    日
                                書記官  林德盛